臺灣嘉義地方法院民事裁定
111年度監宣字第127號
聲  請  人  陳芊羽  




相  對  人  陳各法  


關  係  人  陳建文  

            朱銀針  

上列聲請人聲請監護宣告事件，本院裁定如下：
    主      文
一、宣告陳各法（男，民國○○○年○月○○日生，身分證統一編號：
    Z○○○○○○○○○號）為受監護宣告之人。
二、選定朱銀針（女，民國○○○年○月○○日生，身分證統一編號：
    Z○○○○○○○○○號）為受監護宣告之人陳各法之監護人。
三、指定陳建文（男，民國○○○年○○月○○○日生，身分證統一編號
    ：Z○○○○○○○○○號）為會同開具財產清冊之人。
四、聲請費用新臺幣壹仟元由受監護宣告之人陳各法負擔。
    理      由
一、聲請意旨略以：聲請人為相對人之胞妹，相對人有不能為意
    思表示或受意思表示或不能辨識其意思表示效果之情形，為
    此依民法第14條、第1110條、第1111條及家事事件法第164 
    條之規定，聲請宣告相對人為受監護宣告之人，並選定相對
    人之母親即關係人朱銀針為相對人之監護人，暨指定關係人
    陳建文為會同開具財產清冊之人等語。
二、對於因精神障礙或其他心智缺陷，致不能為意思表示或受意思表示，或不能辨識其意思表示之效果者，法院得因本人、配偶、四親等內之親屬、最近一年有同居事實之其他親屬、檢察官、主管機關、社會福利機構、輔助人、意定監護受任人或其他利害關係人之聲請，為監護之宣告，民法第14條第1項定有明文。　　　　　　　　　　　
三、經查，聲請人主張之前揭事實，已據其提出戶籍謄本、親屬
    系統表、身心障礙證明（重度）影本為憑。又本院審驗相對
    人之精神及心智狀況，在鑑定人面前點呼相對人，相對人對
    叫喚雖有回應，惟訊問其在場人為何人，均無法確切回答；
    並斟酌戴德森醫療財團法人嘉義基督教醫院醫師趙星豪所為
    之鑑定結果，認相對人因生長發育遲緩及腦性麻痺，造成認
    知功能有重度障礙，言語理解及表達能力亦有重度缺損，日
    常生活無法自理，需人協助，相對人在鑑定時意識清醒，對
    叫喚可回應，但對問話完全無法理解及正確回應等語，有本
    院民國111年6月8日之勘驗筆錄、該醫院精神鑑定報告書附
    卷可稽。綜上，堪認相對人確因其他心智缺陷，致不能為意
    思表示或受意思表示，或不能辨識其意思表示之效果等情為
    真，故本件聲請為有理由，爰依上揭規定，宣告相對人為受
    監護宣告之人。
四、按受監護宣告之人應置監護人。法院為監護之宣告時，應依
    職權就配偶、四親等內之親屬、最近一年有同居事實之其他
    親屬、主管機關、社會福利機構或其他適當之人選定一人或
    數人為監護人，並同時指定會同開具財產清冊之人。法院選
    定監護人時，應依受監護宣告之人之最佳利益，優先考量受
    監護宣告之人之意見，審酌一切情狀，並注意下列事項：（
    一）受監護宣告之人之身心狀態與生活及財產狀況。（二）
    受監護宣告之人與其配偶、子女或其他共同生活之人間之情
    感狀況。（三）監護人之職業、經歷、意見及其與受監護宣
    告之人之利害關係。（四）法人為監護人時，其事業之種類
    與內容，法人及其代表人與受監護宣告之人之利害關係。民
    法第1110條、第1111條第1項及第1111條之1分別定有明文。
    查本件相對人既為監護之宣告，已如上述，自應依上開規定
    為其選定監護人及指定會同開具財產清冊之人。本院審酌相
    對人未婚、無子女，父亡，雖聲請人於聲請時具狀表示有擔
    任本件監護人之意願，惟於鑑定時已當場表示由相對人之母
    親即關係人朱銀針擔任受監護宣告人之監護人，在場之聲請
    人、關係人朱銀針、陳建文均表同意，且均在勘驗筆錄上簽
    名（見本院卷第52、53頁），而關係人陳建文亦願意擔任會
    同開具財產清冊之人，有戶籍謄本、同意書及勘驗筆錄附卷
    為憑；併參關係人朱銀針、陳建文與相對人分別為母子、兄
    弟關係，彼此間應具有一定之信賴感及依附感，堪信由關係
    人朱銀針擔任相對人之監護人，及由陳建文擔任會同開具財
    產清冊之人，應符合相對人之最佳利益，爰裁定如主文第2
　　、3項所示。
五、又依民法第1113條準用同法第1099條、第1099條之1 規定，
    於監護開始時，監護人對於受監護宣告人即相對人之財產，
    應會同陳建文於2 個月內開具財產清冊，並陳報法院，於此
    之前僅得對受監護人財產為必要之管理，併此指明。
六、依家事事件法第164條第2項，裁定如主文。
　　
中　　華　　民　　國　　111 　年　　6 　　月　　13　　日
               家事法庭  法　　　官  黃仁勇           
以上正本係照原本作成。
如對本裁定抗告，須於裁定送達後10日之不變期間內，向本院提
出抗告狀，並繳納抗告費新臺幣1,000元。
中　　華　　民　　國　　111 　年　　6 　　月　　13　　日
                         書　記　官　黃郁萍